【裁判字號】    95,訴,2177
【裁判日期】    950721
【裁判案由】    毒品危害防制條例
【裁判全文】
臺灣高雄地方法院刑事判決              95年度訴字第2177號
公  訴  人  臺灣高雄地方法院檢察署檢察官
被      告  乙○○
                    另案羈押於臺灣高雄看守所
上列被告因毒品危害防制條例案件，經檢察官提起公訴（95年度
毒偵字第4380號），本院改依簡式審判程序審理，判決如下：
    主  文
乙○○連續施用第一級毒品，處有期徒刑柒月，扣案之摻有第一
級毒品海洛因香菸壹支沒收銷燬之；又連續施用第二級毒品，處
有期徒刑參月，扣案之第二級毒品甲基安非他命壹包（驗後淨重
壹點肆柒公克）沒收銷燬之。應執行有期徒刑捌月，扣案之摻有
第一級毒品海洛因香菸壹支及第二級毒品甲基安非他命壹包（驗
後淨重壹點肆柒公克），均沒收銷燬之。
    事  實
一、乙○○曾因施用毒品案件，經本院以92年度毒聲字第6183號
    裁定送觀察、勒戒後，於民國93年3 月4 日因無繼續施用毒
    品傾向釋放，並經臺灣高雄地方法院檢察署檢察官以93年度
    毒偵緝字第101 號為不起訴處分確定在案。詎其仍不知戒絕
    毒癮，明知海洛因及甲基安非他命，分別經公告列為毒品危
    害防制條例第2 條第2 項第1 款之第一級毒品及同條項第2
    款之第二級毒品，不得非法持有、施用，猶於前開觀察、勒
    戒執行完畢釋放後5 年內，基於施用第一級毒品海洛因之概
    括犯意，自94年7 月間某日起，至95年4 月18日夜間11時5
    分許回溯24小時內之某時點止，在其位於高雄縣鳳山市○○
    ○路157 巷4 弄7 之1 號之居所、高雄市前鎮區籬仔內地區
    某處廟宇旁、其所有之車牌號碼VF-9268 號自用小客車內等
    處所，以將第一級毒品海洛因摻於香菸內吸食之方式，連續
    施用第一級毒品海洛因多次；又其另基於施用第二級毒品甲
    基安非他命之概括犯意，自94年7 月間某日起，至95年4 月
    18日夜間11時5 分許回溯24小時內之某時點止，同在上開處
    所，以將第二級毒品甲基安非他命置於吸食器內燒烤吸食之
    方式，連續施用第二級毒品甲基安非他命多次。嗣於95年4
    月18日下午5 時20分許，乙○○因涉犯另案，為警在高雄市
    新興區○○○路289 號前查獲，並扣得預備供其施用、摻有
    第一級毒品海洛因之香菸1 支，及第二級毒品甲基安非他命
    1 包（驗後淨重1.47公克），另扣得行動電話2 支，因而知
    悉上情。
二、案經高雄市政府警察局移送臺灣高雄地方法院檢察署檢察官
    偵查起訴。
    理  由
一、按本件被告乙○○所犯係死刑、無期徒刑、最輕本刑為3 年
    以上有期徒刑以外之罪，其於準備程序就前揭被訴事實為有
    罪之陳述，經受命法官告知簡式審判程序之旨，並聽取其與
    公訴人意見後，本院認無不得或不宜改依簡式審判程序進行
    之處，爰依刑事訴訟法第273 條之1 第1 項、第284 條之1
    ，裁定本件由受命法官獨任進行簡式審判程序，合先敘明。
二、前揭犯罪事實，業據被告於本院審理中坦承不諱，且其前開
    為警查獲後，採集尿液送檢之檢驗結果，係呈施用第一級毒
    品海洛因後所會產生之嗎啡陽性反應，及施用第二級毒品甲
    基安非他命後所會產生之甲基安非他命陽性反應，有高雄市
    立凱旋醫院95年5 月1 日第A00000000 號濫用藥物尿液檢驗
    報告在卷可稽，而被告前開為警查獲時所扣獲之1 支香煙及
    1 包物品，經送高雄醫學大學附設中和紀念醫院鑑驗結果，
    該香菸內含有第一級毒品海洛因成分，而該包物品則係第二
    級毒品甲基安非他命（驗後淨重1.47公克），有該院95年6
    月13日第0000-000號、95年7 月4 日第0000-000號檢驗報告
    附卷足參，則被告前開自白顯與事實相符，堪以採信。而被
    告前因施用毒品案件，經本院以92年度毒聲字第6183號裁定
    送觀察、勒戒後，於93年3 月4 日因無繼續施用毒品傾向釋
    放，並經臺灣高雄地方法院檢察署檢察官以93年度毒偵緝字
    第101 號為不起訴處分確定在案等情，有臺灣高雄地方法院
    檢察署刑案資料查註紀錄表及臺灣高等法院被告前案紀錄表
    在卷可憑。綜上所述，被告於觀察、勒戒執行完畢釋放後，
    5 年內再犯施用第一級毒品海洛因及第二級毒品甲基安非他
    命之犯行至明，本件事證明確，被告犯行堪以認定。
三、按海洛因及甲基安非他命，分別係毒品危害防制條例第2 條
    第2 項第1 款所稱之第一級毒品及同條項第2 款所稱之第二
    級毒品，故核被告所為，係犯該條例第10條第1 項之施用第
    一級毒品罪及同條第2 項之施用第二級毒品罪。被告持有第
    一級毒品海洛因及第二級毒品甲基安非他命後，進而施用，
    其持有之低度行為均應為施用之高度行為所吸收，不另論罪
    。按行為後法律有變更者，適用行為時之法律。但行為後之
    法律有利於行為人者，適用最有利於行為人之法律，刑法第
    2 條第1 項定有明文。查被告行為後，刑法業於95年7 月1
    日修正公布施行，於此次修法中，刪除刑法第56條關於連續
    犯之規定，此刪除雖非犯罪構成要件之變更，但顯已影響行
    為人刑罰之法律效果，自屬法律有所變更，而比較新、舊法
    結果，被告上開多次施用第一級毒品、第二級毒品犯行倘分
    別予以分論併罰，顯較將之分別以連續犯論以一罪不利，是
    若該等施用第一級毒品、第二級毒品犯行得依舊法論以連續
    犯時，自應依刑法第2 條第1 項前段規定，以舊法規定處斷
    。查被告先後多次施用第一級毒品海洛因及第二級毒品甲基
    安非他命犯行，均時間緊接，犯罪構成要件相同，顯係基於
    概括犯意為之，揆諸上開說明，應分別依修正前連續犯之規
    定論以一罪，並均加重其刑。又被告所犯上開2 罪間，犯意
    各別、行為互殊，觸犯構成要件相異之罪名，自應分論併罰
    。爰審酌被告經觀察、勒戒後，尚未能戒絕毒癮，足證前開
    保安處分措施實難矯治其惡性，惟念及其犯後坦承罪行，態
    度良好，而所犯係為自戕行為，尚未對他人造成實害等一切
    情狀，分別量處如主文所示之刑，以資懲儆。另按，前開刑
    法修正時，刑法第51條第5 款關於定應執行刑之規定亦有修
    正，修正前刑法第51條第5 款規定：「宣告多數有期徒刑者
    ，於各刑中之最長期以上，各刑合併之刑期以下，定其刑期
    。但不得逾20年」；而修正後之該款則規定：「宣告多數有
    期徒刑者，於各刑中之最長期以上，各刑合併之刑期以下，
    定其刑期。但不得逾30年」，經比較新舊法結果，修法後之
    規定非較有利於被告，依刑法第2 條第1 項前段之規定，應
    依修正前之刑法第51條第5 款，就被告上開宣告之刑，定如
    主文所示之應執行刑。
四、扣案之毒品確為第二級毒品甲基安非他命之事實，業如前述
    ，而因鑑定單位一般係以傾倒之方式，將包裝袋內之毒品倒
    出而與包裝袋分離而稱重，必要時，輔以刮杓刮取袋內毒品
    ，然無論依何種方式分離，包裝袋內均有極微量之毒品殘留
    ，業經法務部調查局以93年3 月19日調科壹字第0930011306
    0 號函釋在案，此為本院職務上已知之事實，足認前開空包
    裝袋，其內含有極微量第二級毒品甲基安非他命殘留而無法
    析離，應整體視為查獲之第二級毒品甲基安非他命，依毒品
    危害防制條例第18條第1 項前段之規定，諭知沒收銷燬之；
    至於鑑識耗損之第二級毒品甲基安非他命，既已滅失，爰不
    再行諭知沒收銷燬，併此敘明。又扣案之香菸1 支，經本院
    送驗結果，其內含有第一級毒品海洛因成分之事實，業如前
    述，且如上所述，已與該等毒品無法分析剝離，爰依毒品危
    害防制條例第18條第1 項前段規定，與毒品殘渣一併宣告沒
    收銷燬之。至扣案之行動電話2 支，因無證據證明與被告本
    件犯行有何相關，爰不為沒收之宣告，附此敘明。
據上論斷，應依刑事訴訟法第273 條之1 第1 項、第284 條之1
、第299 條第1 項前段，毒品危害防制條例第10條第1 項、第2
項、第18條第1 項前段，刑法第11條、第2 條第1 項前段，修正
前刑法第56條、第51條第5 款，判決如主文。
本案經檢察官甲○○到庭執行職務。
中    華    民    國    95    年    7     月    21    日
                  刑事第五庭    法  官 陳君杰
以上正本證明與原本無異。
如不服本判決，應於判決送達後10日內，向本院提出上訴狀。
中    華    民    國    95    年    7     月    21    日
                                書記官 陳昱良
附錄本判決論罪科刑法條全文：
毒品危害防制條例第10條
施用第一級毒品者，處6 月以上5 年以下有期徒刑。
施用第二級毒品者，處3 年以下有期徒刑。


司法院資訊處製作；財團法人民間司法改革基金會備份。
